【裁判字號】    94,抗,134
【裁判日期】    950428
【裁判案由】    選任臨時管理人
【裁判全文】
臺灣臺北地方法院民事裁定               94年度抗字第134號
抗  告  人   己○○
相  對  人   台灣飛鷹航太事業股份有限公司
臨時管理人兼 丙○○
利害關係人
利害關係人   庚○○
             甲○○
上列抗告人因與相對人台灣飛鷹航太事業股份有限公司間選任臨
時管理人事件，對於中華民國94年9月7日本院94年度司字第580
號裁定提起抗告，本院裁定如下：
    主    文
原裁定廢棄。
選任如附表所示之丙○○、庚○○、甲○○為台灣飛鷹航太事業
股份有限公司之臨時管理人，並由丙○○代行董事長職權、庚○○、甲○○代行董事職權。
聲請費用新台幣壹佰參拾伍元及抗告費用新台幣壹仟元由相對人
負擔。
    理    由
一、按董事會不為或不能行使職權，致公司有受損害之虞時，法
    院因利害關係人或檢察官之聲請，得選任一人以上之臨時管
    理人，代行董事長及董事會之職權，但不得為不利於公司之
    行為；另法人之董事一人、數人或全體不能或怠於行使職權
    ，或對於法人之事務有自身利害關係，致法人有受損害之虞
    時，法院因主管機關、檢察官或利害關係人之聲請，得選任
    臨時董事代行其職權，但不得為不利於法人之行為，公司法
    第208條之1、非訟事件法第64條第1項分別定有明文。是公
    司或法人臨時管理人之選任，係以保障公司或法人不因董事
    會不為或不能行使職權，抑或全部董事均無法行使職權而有
    遭受損害之虞而設，其選任自應以公司或法人之最佳利益為
    考量。
二、本件聲請及抗告意旨略以：抗告人己○○係相對人臺灣飛鷹
    航太事業股份有限公司（下稱飛鷹公司）之股東，惟相對人
    公司之董事除董事長戊○○外，餘皆已辭任，現任董事長戊○○又因掏空公司資金而遭羈押於台北看守所，無法執行董
    事長和董事之職權。抗告人依公司法第173條第4項之規定，
    報經台北市政府核准召開相對人飛鷹公司之股東臨時會，並
    於民國（下同）94年7月26日召開股東臨時會，會議程序中
    提議推荐相對人公司之股東庚○○、丁○○、乙○○、丙○○及甲○○等5人為臨時管理人，並經臨時股東會決議通過
    ，抗告人爰以利害關係人身分，聲請選任相對人之臨時管理
    人，惟原審逕以相對人飛鷹公司目前有代理董事長丁○○執
    行董事職務，且公司營運仍維持正常狀態而無停頓等情事，
    認無選任臨時管理人之必要，而駁回抗告人之聲請。然依公
    司法之相關規定，公司董事長之代理人須具備董事之資格方
    得為之，第三人丁○○僅是相對人飛鷹公司之股東，並非相
    對人飛鷹公司之董事，原裁定以此為由駁回聲請人之聲請，
    顯有違誤。又相對人飛鷹公司因無董事長出面辦理遷移地址
    之申請，致財政部台北市國稅局不准相對人飛鷹公司領取發
    票，而相對人飛鷹公司為維持正常營運，只能以繳納違章案
    件罰鍰之方式領取當日之發票，以維持營運，是原審逕以抗
    告人於原審所提股東會臨時會會議記錄之說明，即認相對人
    飛鷹公司之營運仍正常、業務無停頓，而無選任臨時管理人
    之必要，實與事實不符，為此提起抗告等語。
三、按公司或法人臨時管理人之選任，係以保障公司或法人不因
    董事會不為或不能行使職權，抑或全部董事均無法行使職權
    而有遭受損害之虞所由設，其選任自應以公司或法人之最佳
    利益為考量。經查：
  (1)相對人飛鷹公司章程原設董事人數三人，然除董事長戊○○
    外，餘皆已辭任等情，有公司變更登記事項卡可徵。惟戊○○於94年5月12日因涉洗錢、違反證券交易法等案件，經羈
    押於台灣台北看守所，並於94年9月21日交保出監（見台灣
    高等法院在監在押全國紀錄表、報載資料），其於交保後雖
    非不能行使董事長職權，然其交保後對公司營運及管理均不
    理會，公司內部人員無法主動聯繫戊○○，且戊○○迄今亦
    未行使董事長職權等情，有相對人公司95年1月25日95飛鷹
    字第7號、95年4月26日陳報狀附於本院卷可按。
  (2)又戊○○於收押前之94年1月28日，以無法繼續執行相對人
    飛鷹公司董事長職務為由，擅自授權未具董事身分之丁○○
    代行董事長職權（見本院卷附件一），其交保後仍由丁○○
    代理行使之，然依公司法第208條第3項、第5項、第57條、
    第58條規定，須有公司董事資格者始得代理董事長行使職權
    ，惟丁○○僅為股東不具董事身分，其代理相對人公司董事
    長職權，與上開規定不符。
  (3)再查，相對人飛鷹公司因無董事長辦理公司地址遷移一事，
    致管轄稅捐機關即財政部台北市國稅局不准其領取發票，相
    對人公司只好以繳納違章案件罰鍰之方式領取當日發票等情
    ，有財政部台北市國稅局違章案件罰鍰繳款書可證，雖相對
    人飛鷹公司已獲台北市政府核准，於95年6月6日前召開95年
    第一次臨時股東大會修訂公司章程及改選董事、監察人，然
    飛鷹公司至今仍尚未依前開規定完成股東臨時會召集程序（
    見95年3月6日台北市政府函、戊○○94年4月20日陳報狀）
    ，且在股東臨時會改選董監事之前，相對人飛鷹公司仍有上
    開因董事長及董事不為行使職權、而有業務停頓致受損害之
    虞。
  (4)綜上所述，相對人飛鷹公司董事僅剩戊○○一人，然戊○○
    不為行使董事職權，其所授權之代理人丁○○依法亦不得代
    理董事長行使職權，且相對人飛鷹公司因董事長及董事會不
    為行使職權而有業務停頓致受損害之虞已如前述，自有選任
    臨時管理人之必要；又相對人飛鷹公司之章程規定董事人數
    為三人，今三人均不能及不為行使職權，自以選任臨時管理
    人三人代行職權為妥。查相對人飛鷹公司於94年7月26日召
    開股東臨時會決議推荐相對人公司之股東庚○○、丁○○、
    乙○○、丙○○及甲○○等5人為臨時管理人，經詢問主管
    機關及被選任人與利害關係人意見後，除丁○○表明不欲擔
    任臨時管理人外，丙○○為相對人飛鷹公司第一任董事，庚○○為加拿大經營進出口貿易公司負責人，乙○○為律師，
    甲○○為環保事業負責人，本院審酌其等之學經歷、與相對
    人公司之關係後，選任丙○○、庚○○、乙○○三人擔任相
    對人飛鷹公司臨時管理人，並指定由丙○○代行董事長職權
    ，庚○○、乙○○代行董事職權。原審未查明相對人公司之
    實際營運情形，逕以相對人公司有代理董事長丁○○執行董
    事職務、且公司營運仍維持正常之情，認無選任臨時管理人
    之必要，據予駁回抗告人之聲請，容有未洽。抗告意旨指摘
    原審裁定不當，求予廢棄，為有理由，爰由本院將原裁定廢
    棄，更為裁定如主文第2項所示。
四、據上論結，本件抗告為有理由，爰依非訟事件法第21條第2
    項、第24條第1項、民事訴訟法第492條、第78條，裁定如主
    文。
中    華    民    國    95    年    4    月    28    日
                  民事第五庭  審判長法官  翁昭蓉
                                  法  官  蔡世祺
                                  法  官  蔡如琪
以上正本係照原本作成
本裁定除以違背法令為理由，不得再抗告。如提再抗告，應於收
受送達後10日內向本院提出再抗告狀，並繳納抗告費新台幣1,00
0元。
中    華    民    國    95    年    4    月    28    日
                                書記官  劉寶鈴
附表
1.丙○○：住高雄市○○區○○街一八三號
2.庚○○：住高雄市苓雅區○○○路四巷七弄二之一號二樓
3.甲○○：住台北縣三峽鎮添福里四鄰十四之十七號


司法院資訊處製作；財團法人民間司法改革基金會備份。
